【裁判字號】    98,裁,2240
【裁判日期】    980918
【裁判案由】    土地增值稅
【裁判全文】
最  高  行  政  法  院  裁  定
                                      98年度裁字第2240號
上  訴  人  甲○○
被 上訴 人  嘉義市政府稅務局
代  表  人  乙○○
上列當事人間土地增值稅事件，上訴人對於中華民國98年6月25
日高雄高等行政法院98年度訴字第195號判決，提起上訴，本院
裁定如下：
    主  文
上訴駁回。
上訴審訴訟費用由上訴人負擔。
    理  由
一、按對於高等行政法院判決之上訴，非以其違背法令為理由，
    不得為之，行政訴訟法第242條定有明文。依同法第243條第
    1項規定，判決不適用法規或適用不當者，為違背法令；而
    判決有同條第2項所列各款情形之一者，為當然違背法令。
    是當事人對於高等行政法院判決上訴，如依行政訴訟法第24
    3條第1項規定，以高等行政法院判決有不適用法規或適用不
    當為理由時，其上訴狀或理由書應有具體之指摘，並揭示該
    法規之條項或其內容；若係成文法以外之法則，應揭示該法
    則之旨趣，倘為司法院解釋或本院之判例，則應揭示該判解
    之字號或其內容。如以行政訴訟法第243條第2項所列各款情
    形為理由時，其上訴狀或理由書，應揭示合於該條項各款之
    事實。上訴狀或理由書如未依此項方法表明者，即難認為已
    對高等行政法院判決之違背法令有具體之指摘，其上訴自難
    認為合法。
二、緣上訴人於民國92年2月21日因贈與而取得其配偶林美伶所
    有嘉義市○○段2地號、盧厝段244-30、244-35地號之應稅
    土地（應有部分1/1370、1/5870、1/2930）及於同年4月1日
    向其配偶林美伶買賣取得嘉義縣番路鄉○○○段（下稱轆子
    腳段）286-74地號不課徵土地增值稅農地（應有部分34347/
    35593），2人隨即於92年4月15日辦理共有土地分割，由上
    訴人取得上開3筆嘉義市應稅土地（下稱系爭土地），旋於
    92年7月2日分別出售與盧芳村、盧建丞等2人，並於次日以
    墊高之前次移轉現值申報土地增值稅，經被上訴人以申報資
    料核定應納土地增值稅新臺幣（下同）53,293元、285,963
    元及142,357元。嗣經被上訴人查得上訴人係利用應稅土地
    搭配不課徵之農地，創設共有關係後再辦理共有物分割，藉
    共有土地分割改算地價原則，提高應稅土地之前次移轉現值
    ，降低漲價數額，致再移轉盧芳村、盧建丞等2人，大幅降
    低上訴人應納土地增值稅額，蓄意規避土地增值稅，乃按財
    政部93年8月11日台財稅字第09304539730號令規定，依實質
    課稅原則及土地稅法第28條、第31條規定，系爭應稅土地應
    以分割前之前次移轉現值為原地價計算漲價總數額，向上訴
    人補徵土地增值稅3,124,934元。上訴人不服申請復查，未
    獲變更，提起訴願遭決定駁回；遂提起行政訴訟，經高雄高
    等行政法院98年度訴字第195號判決駁回，上訴人對之提起
    上訴，主張：依被上訴人97年8月22日嘉市稅字第097006288
    5號函說明：「二、…係以創設共有物分割，墊高應稅土地
    之前次移轉現值再申報移轉，依上揭財政部令釋規定前次移
    轉現值應『更正為共有物分割前之前次移轉現值，重新計算
    漲價總數額補徵土地增值稅』」原審認本案土地買賣登記屬
    稅捐規避，但核課期間判決理由指故意以不正當方法逃漏稅
    捐之行為，顯有原判決理由前後矛盾之違法。又被上訴人以
    更正而調整補徵稅捐，但私法上效力仍繼續存在，則稅捐規
    避雖與節稅有所區分，更不應與故意以詐欺或不正當方法者
    畫上等號，故稅捐規避核課期間5年規定。另原審採被上訴
    人核課期間延長為「七年」，已增加人民租稅負擔義務，被
    上訴人應就故意以「詐欺」或「不正當方法」部分負舉證責
    任，始符合行政訴訟法第136條準用民事訴訟法第277條所謂
    舉證責任分配主義之規定，原判決亦未說明理由顯有理由不
    備之違法等語，雖以該判決違背法令為由，惟核其上訴理由
    ，係就原審取捨證據、認定事實之職權行使，指摘其為不當
    ，並就原審已論斷者，泛言未論斷，或就原審所為論斷，泛
    言其論斷矛盾，而非具體說明其有何不適用法規或適用法規
    不當之情形，並揭示該法規之條項或其內容，及合於行政訴
    訟法第243條第2項所列各款之事實，難認對該判決之如何違
    背法令已有具體之指摘。依首開規定及說明，應認其上訴為
    不合法。
三、據上論結，本件上訴為不合法。依行政訴訟法第249條第1項
    前段、第104條、民事訴訟法第95條、第78條，裁定如主文
    。
中    華    民    國    98    年    9     月    18    日
                    最高行政法院第四庭
                        審判長法官  劉  鑫  楨
                              法官  陳  金  圍
                              法官  劉  介  中
                              法官  曹  瑞  卿
                              法官  陳  鴻  斌
以  上  正  本  證  明  與  原  本  無  異
中    華    民    國    98    年    9     月    18    日
                              書記官  張  雅  琴


司法院資訊處製作；財團法人民間司法改革基金會備份。
